臺灣臺中地方法院刑事判決　　　　　　　　　　　　九十三年度訴字第二八一號
　　公　訴　人　臺灣臺中地方法院檢察署檢察官
　　被　　　告　甲○○
右列被告因偽造文書案件，經檢察官提起公訴（九十三年度偵字第二九四一號），本
院判決如左：
    主  文
甲○○行使偽造私文書，足以生損害於他人，處有期徒刑肆月，如易科罰金，以參佰
元折算壹日。
「授權書」內「立書人」下、「購置汽車分期付款貸款申請書」背面之「授信約定書
」內「立約定書人（保證人）」欄、「車輛動產抵押契約書」內「甲方之連帶保證人
」欄偽造之「張游富」之署名各壹枚，共計參枚，均沒收。
    犯罪事實
一、甲○○與詹明宗係朋友關係，民國八十六年七月間，詹明宗擬以其配偶張華玲之
    名義購買車牌號碼ＲＩ─九七八六號自用小客車供己使用，乃商請甲○○擔任其
    購置汽車分期付款貸款之連帶保證人。嗣於同年月八日萬泰商業銀行股份有限公
    司（以下簡稱萬泰銀行）委託太子汽車公司豐原所業務員陳東榮，在詹明宗位於
    臺中縣大雅鄉○○路三三○巷六號住處，辦理本件汽車分期付款貸款及以前開自
    小客車設定動產抵押權之對保手續時，因萬泰銀行要求連帶保證人必須有不動產
    ，甲○○乃主動提及其母親張游富名下有不動產，可請張游富擔任連帶保證人，
    惟張游富本人當天並未在場，並表示願將相關文件攜回由張游富本人簽名蓋章。
    惟甲○○未經張游富之同意，竟基於行使偽造私文書之犯意，於八十六年七月九
    日，在其位於臺中縣大雅鄉○○村○○路三一二號住處，先竊取張游富所有之國
    民身分證及刻有「游富之印」、「張游富」字樣之印章各一枚（竊盜部分未據張
    游富告訴）後，再偽以張游富之名義出具內容為「茲本人授權甲○○代理所有事
    務，因怕口頭所說無法被人所採納，因此特立此書做為憑證」之授權書一份，並
    於其立書人項下偽簽「張游富」之署名一枚、並盜蓋其所竊得之「游富之印」字
    樣印章於該「授權書」上，復在「購置汽車分期付款貸款申請書」背面之「授信
    約定書」內「立約定書人（保證人）」、「車輛動產抵押契約書」內「甲方之連
    帶保證人」欄下偽簽「張游富」之署名各一枚，盜蓋刻有「張游富」字樣之印章
    ，而接續以張游富名義偽造完成「授權書」、「授信約定書」、「車輛動產抵押
    契約書」後，連同其以不詳方式取得之張游富所有不動產之八十五年度地價稅繳
    款書、八十六年度房屋稅繳款書影本等資料後，再於八十六年七月十日，在詹明
    宗及張華玲位於臺中縣大雅鄉○○路三三○巷六號之住處，交付予陳東榮，用以
    表示張游富同意擔任張華玲購買前開自用小客車分期付款貸款之連帶保證人而行
    使之，足以生損害於萬泰銀行對張華玲購置汽車分期付款貸款審核之正確性及張
    游富。嗣萬泰銀行因張華玲自八十七年七月二十一日起即未依約繳付分期款，而
    向張游富請求負連帶責任，張游富否認有擔任連帶保證人之事，萬泰銀行乃向臺
    灣臺中地方法院檢察署告發張華玲涉嫌詐欺，於該案偵查期間，始查悉上情。
二、案經臺灣南投地方法院檢察署檢察官主動簽分偵查後呈請臺灣高等法院臺中分院
    檢察署檢察長令轉臺灣臺中地方法院檢察署檢察官偵查後起訴。
    理  由
一、訊據被告甲○○於本院審理時對於右揭犯罪事實坦承不諱，核與被害人萬泰銀行
    之代理人謝文祥於張華玲涉嫌詐欺案件偵查中證述：我們事後向陳東榮了解，張
    華玲將契約帶回填寫，並附上張游富授權書一份，並未當場對保（見臺灣臺中地
    方法院檢察署九十二年度偵字第一二八六四號卷宗第一五頁背面）、證人陳東榮
    於本案偵查及審理時證稱：銀行要求保證人要有不動產，甲○○沒有不動產，他
    主動提到他母親有不動產，所以用他媽媽當保證人。但是甲○○說他母親很忙沒
    有辦法到場，他說他要把貸款申請書拿回去給他媽媽簽名，所以伊沒有親自與張
    游富對保，被告當時是將車輛動產抵押契約書、授信約定書帶回去給他媽媽簽，
    被告隔了一、二天就把簽好名及蓋章的文件交回給伊（見臺灣臺中地方法院檢察
    署九十三年度偵字第二九四一號卷第三四頁、本院卷第九八至一○二頁）；證人
    張華玲於本院證述：對保當時保證人張游富沒有在場，她的部分是甲○○拿回去
    給她簽的（見本院卷第一○六、一○七頁）、證人詹明宗於張華玲涉嫌詐欺案件
    偵查及本院審理時證述：伊本來請甲○○當保證人，但後來他請他媽媽張游富當
    保證人，因為他媽媽有不動產。陳東榮本來說要去找他媽媽簽名，甲○○說他媽
    媽很忙常不在，他拿回去給她簽就可以了。甲○○說他媽媽有同意簽名蓋章（見
    臺灣南投地方法院檢察署九十二年度偵緝字第一一七號卷第六頁、本院卷第一一
    二至一一四頁）、證人張游富於證人張華玲涉嫌詐欺案件偵查及本案審理時到庭
    證述：伊不認識張華玲和詹明宗，八十六年七月間伊沒有當張華玲向萬泰銀行借
    款之保證人，甲○○沒有向伊提過要當借款保證人，也沒有代理伊處理所有事務
    ，伊沒有同意甲○○用伊名義處理事務。八十六年七月八日，陳東榮沒有與伊對
    保，後來萬泰銀行寄通知給伊，才知道有借款的事情，張華玲購買汽車分期付款
    貸款申請書（含背面授信約定書）、車輛動產抵押契約書、授權書上面的簽名都
    不是伊簽的，申請書、契約書上面的印章是不是伊的，伊不確定，授權書上的印
    章是伊的等語（見臺灣南投地方法院檢察署九十二年度偵緝字第一一七號卷第一
    四頁背面及本院卷第九二至九四頁）均甚相符，並有前開張華玲購買汽車分期付
    款貸款申請書（含背面授信約定書）、車輛動產抵押契約書、張游富身分證正反
    面影本、八十五年度地價稅繳款書、八十六年度房屋稅繳款書、授權書各一份附
    卷可稽（見臺灣臺中地方法院檢察署八十八年度偵字第一二八六四號卷第五、六
    、九至十二、一九頁）。又前揭「購買汽車分期付款貸款申請書」（含背面授信
    約定書）、「車輛動產抵押契約書」、「授權書」上「張游富」簽名，與證人張
    游富本人於證人張華玲涉嫌詐欺案件八十八年六月三十日偵查時當庭所書立之十
    一次簽名、於迭次訊問筆錄受訊問人欄之簽名、證人結文之簽名、於郵政存簿儲
    金立帳申請書之姓名欄之簽名（見臺灣臺中地方法院檢察署八十八年度偵字第一
    二八六四號卷第一六、一八頁、臺灣南投地方法院檢察署九十二年度偵緝字第一
    一七號卷第一五頁、臺灣臺中地方法院九十三年度偵字第二九四一號卷第一八、
    四三、四八頁及本院卷第七六、一二四頁），筆跡顯不相符，而與被告於本案九
    十三年一月十三日及同年三月四日偵訊時，經檢察官諭令當庭書寫「張游富」三
    字之筆跡、運筆方式互核相符（見臺灣南投地方法院檢察署九十二年度偵字第三
    八六九號卷第二一頁、臺灣臺中地方法院檢察署九十三年度偵字第二九四一號卷
    證物袋內），足見被告自白與事實相符。被告偽造以證人張游富名義所出具之授
    權書及以證人張游富為連帶保證人之授信約定書、車輛動產抵押契約書等私文書
    ，以表示張游富同意擔任張華玲購買前開自用小客車分期付款貸款及設定動產抵
    押契約之連帶保證人而行使之，自足以影響於被害人萬泰銀行對證人張華玲購置
    汽車分期付款貸款審核之正確性，並令證人張游富有受被害人萬泰銀行追索貸款
    餘額之虞，自足生損害於被害人萬泰銀行及證人張游富。從而，本件事證明確，
    被告犯行堪以認定，應予依法論科。
二、核被告所為，係犯刑法第二百十六條、第二百十條之行使偽造私文書罪。被告盜
    用印章、偽造署押進而偽造私文書，其盜用印章及偽造署押均為偽造私文書之階
    段行為，均不另論罪；又其偽造私文書罪之低度行為，應為其行使偽造私文書之
    高度行為所吸收，亦不另論罪。又被告於同一時地偽造「授權書」、「授信約定
    書」、「車輛動產抵押契約書」，應屬基於同一犯意所為接續多次行為，侵害一
    法益，應為接續犯，屬單純一罪。又被告於同時地向證人陳東榮行使前揭偽造之
    私文書，其被害法益僅有一個，應僅成立一個行使偽造私文書罪（最高法院七十
    三年度臺上字第三六二九號判例意旨參照）。又公訴人雖於證據並所犯法條欄漏
    列刑法第二百十六條，惟被告持前揭偽造之私文書以行使之行為，起訴書業已敘
    及，而為起訴效力所及，附此敘明。爰審酌被告未經證人張游富之同意，即以其
    名義偽造「授權書」、「授信約定書」、「車輛動產抵押契約書」後持以行使，
    除影響被害人萬泰銀行對貸款審核之正確性，更使證人張游富有受銀行追索貸款
    餘額，而受有財產損害之虞，且於偵查及本院準備程序時，均否認犯罪，遲至本
    院審理程序訊問證人、調查證據完畢始認罪，無端造成司法資源之浪費，惟念其
    係為幫助朋友，一時失慮而犯罪，而被害人萬泰銀行已與證人張華玲達成貸款餘
    額給付之合意，所造成之損害非鉅，終能坦認罪行，態度尚佳等一切情狀，量處
    如主文所示之刑。被告行為後，刑法第四十一條業經總統於九十年一月十日公布
    修正，同年一月十二日生效，將修正前原規定「犯最重本刑為三年以下有期徒刑
    以下之刑之罪，而受六月以下有期徒刑或拘役之宣告，因身體、教育、職業或家
    庭之關係，執行顯有困難者，得以一元以上三元以下折算一日，易科罰金。」公
    布修正為「犯最重本刑為五年以下有期徒刑以下之刑之罪，而受六個月以下有期
    徒刑或拘役之宣告，因身體、教育、職業、家庭之關係或其他正當事由，執行顯
    有困難者，得以一元以上三元以下折算一日，易科罰金。但確因不執行所宣告之
    刑，難收矯正之效，或難以維持法秩序者，不在此限。併合處罰之數罪，均有前
    項情形，其應執行之刑逾六月者，亦同。」。比較修正前、後條文規定之結果，
    修正後之規定有利於被告，自應依刑法第二條第一項前段，適用裁判時之法律即
    修正後之刑法第四十一條第一項前段之規定，就被告所處如主文所示之刑，諭知
    易科罰金之折算標準。
三、偽造之「授權書」、「授信約定書」、「車輛動產抵押契約書」，業據被告行使
    交付予萬泰銀行，不復屬於被告所有，爰不予宣告沒收；又按刑法第二百十九條
    所定不問屬於犯人與否沒收之者，以偽造之印章、印文或署押為限，盜用者不在
    其列，最高法院著有四十八年臺上字第一五三三號判例可資參照。查被告於「授
    權書」、「購置汽車分期付款貸款申請書」背面之「授信約定書」、「車輛動產
    抵押契約書」偽造之「張游富」之署名各一枚，共計三枚，均為偽造之署押，應
    依刑法第二百十九條宣告沒收，固無疑義，惟在「授權書」上「游富之印」印文
    三枚及「購置汽車分期付款貸款申請書」背面之「授信約定書」、「車輛動產抵
    押契約書」上「張游富」印文各二枚，共計七枚，係被告盜用印章所生印文，並
    非偽造印章之印文，依前揭判例意旨，自不在刑法第二百十九條規定，不問屬於
    犯人與否，均應沒收之列。
據上論斷，應依刑事訴訟法第二百九十九條第一項前段，刑法第二條第一項前段、第
二百十六條、第二百十條、修正後第四十一條第一項前段、第二百十九條，罰金罰鍰
提高標準條例第二條，判決如主文。
本案經檢察官乙○○到庭執行職務。
中      華      民      國      九十四      年    五    月    二十四    日
                                臺灣臺中地方法院刑事第四庭
                                    審判長法  官  張  靜  琪
                                          法  官  賴  妙  雲
                                          法  官  郭  妙  俐
右正本證明與原本無異。
如不服本判決，應於送達後十日內向本院提出上訴狀（須附繕本），上訴於臺灣高等
法院臺中分院。
                                          書記官
中      華      民      國      九十四      年    五    月    二十四    日
附錄論罪科刑法條
刑法第二百十條
偽造、變造私文書，足以生損害於公眾或他人者，處五年以下有期徒刑。
刑法第二百十六條
行使第二百十條至第二百十五條之文書者，依偽造、變造文書或登載不實事項或使登
載不實事項之規定處斷。
